臺灣臺中地方法院刑事判決　　　　　　　100年度訴字第450號
公　訴　人　臺灣臺中地方法院檢察署檢察官
被　　　告　蘇銘焉
上列被告因違反毒品危害防制條例案件，經檢察官提起公訴（99
年度撤緩毒偵字第155、156號），被告於準備程序中就被訴事實
為有罪之陳述，經本院合議庭評議後裁定由受命法官獨任改行簡
式審判程序審理，判決如下：
    主    文
蘇銘焉施用第一級毒品，累犯，處有期徒刑捌月；扣案之海洛因
壹小包（驗餘淨重零點壹貳捌捌公克）沒收銷燬之，扣案之注射
針筒壹支沒收。又施用第一級毒品，累犯，處有期徒刑捌月。應
執行有期徒刑壹年貳月；扣案之海洛因壹包（驗餘淨重零點壹貳
捌捌公克）沒收銷燬之，扣案之注射針筒壹支沒收。
    犯罪事實
一、蘇銘焉曾因施用毒品案件，經本院裁定送勒戒處所進行觀察
    、勒戒，於民國90年7月18日進入臺灣臺中看守所（現改制
    為法務部矯正署臺中看守所）附設勒戒所接受觀察勒戒後，
    認有繼續施用毒品傾向，經本院於90年8月31日以90年毒聲
    字第4299號裁定令入戒治處所施以強制戒治，於90年10月12
    日進入臺灣臺中戒治所（現改制為法務部矯正署臺中戒治所
    ）接受強制戒治處分，嗣因執行成效良好，經本院於91年2
    月27日以91年度毒聲字第644號裁定停止戒治，所餘戒治期
    間付保護管束，於91年5月7日停止戒治釋放出所，保護管束
    期滿，由臺灣臺中地方法院檢察署檢察官於91年8月22日以
    91年度戒毒偵字第363號為不起訴處分確定；5年內復因施用
    毒品罪，經本院於93年12月30日以93年度訴字第2365號判處
    有期徒刑9月、4月，應執行有期徒刑11月確定，於94年2月4
    日入監執行，於94年7月26日因縮短刑期執行完畢。
二、蘇銘焉前因施用毒品罪，經本院於96年3月15日以95年度訴
    字第3488號判處有期徒刑11月、5月，應執行有期徒刑1年2
    月，經臺灣高等法院臺中分院於96年6月21日以96年度上訴
    字第1279號判決駁回上訴確定；前開有期徒刑11月、5月部
    分，經臺灣高等法院臺中分院於97年2月20日以97年度聲減
    字第57號裁定，分別予以減刑後合併定其應執行有期徒刑7
    月確定，於97年5月16日入監執行，甫於97年12月15日因縮
    短刑期執行完畢。
三、蘇銘焉仍不知悔改及徹底戒絕，於前開強制戒治執行完畢釋
    放後5年內復因施用毒品罪經判處有期徒刑執行完畢後，竟
    仍分別基於施用第一級毒品海洛因之犯意，先於98年4月23
    日上午7時許，在臺中市○○區○○里○○路154巷1之1號住
    處內，以將海洛因置入針筒內加水稀釋後，注射靜脈血管之
    方式，非法施用第一級毒品海洛因1次；復於98年8月27日上
    午10時許，在臺中市第11期黎明重劃區內工地，以將海洛因
    摻入香菸內點燃後使之產生煙霧加以吸食其煙霧之方式，非
    法施用第一級毒品海洛因1次。嗣先於98年4月23日上午8時
    40分許，在臺中市○○區○○路142號前，因形跡可疑為警
    盤查，當場扣得其所有之第一級毒品海洛因1包（驗餘淨重
    0.1288公克）、其所有供其施用海洛因使用之注射針筒1支
    ，並經警採集其尿液送驗後，呈現嗎啡陽性反應，因而獲悉
    上情；復於98年8月27日20時30分許，在臺中市○區○○路
    與有恆街口，為警攔檢盤查，經採集其尿液送驗後，呈現嗎
    啡陽性反應，因而獲悉上情。
四、案經臺中市政府警察局霧峰分局及第三分局報告臺灣臺中地
    方法院檢察署檢察官偵查起訴。
    理    由
一、訊據被告蘇銘焉對於前揭時地，先後二次施用第一級毒品海
    洛因等情，業於本院中坦認屬實，被告兩次為警查獲時所採
    集之尿液，經送驗結果，亦均呈現嗎啡陽性反應，此有中山
    醫學大學附設醫院檢驗科藥物檢測中心尿液檢驗報告2份、
    臺中市政府警察局霧峰分局偵辦毒品案件真實姓名年籍對照
    表1份、臺中市政府警察局第三分局代號與真實姓名對照表1
    份、採集尿液鑑定同意書1份在卷可稽，並有查獲物品照片5
    張、刑案現場測繪圖1份、臺中市政府警察局霧峰分局偵查
    隊查獲毒品初驗報告1份在卷為憑，復有扣案之海洛因1小包
    、注射針筒1支等物為證，且扣案之白色粉末1小包，經送驗
    結果，確實含第一級毒品海洛因成分，驗餘淨重0.1288公克
    ，此有行政院衛生署草屯療養院98年6月2日草療鑑字第0980
    500185號鑑定書在卷可參，被告自白供述與現有事證相符，
    應堪置信。按觀察、勒戒或強制戒治執行完畢釋放後，5年
    內再犯毒品危害防制條例第10條之罪者，檢察官應依法追訴
    ，毒品危害防制條例第23條第2項定有明文。倘被告於5年內
    已再犯，經依法追訴處罰，縱其第3次（或第3次以上）再度
    施用毒品之時間，在初犯經觀察、勒戒或強制戒治執行完畢
    釋放5年以後，已不合於「5年後再犯」之規定，且因已於「
    5年內再犯」，顯見其再犯率甚高，原實施觀察、勒戒或強
    制戒治，已無法收其實效，即應依該條例第10條處罰（參照
    最高法院95年第7次刑事庭會議決議）。被告曾因施用毒品
    案件，經本院裁定送勒戒處所進行觀察、勒戒，於90年7月1
    8日進入改制前法務部矯正署臺中看守所附設勒戒所接受觀
    察勒戒後，認有繼續施用毒品傾向，經本院於90年8月31日
    以90年毒聲字第4299號裁定令入戒治處所施以強制戒治，於
    90年10月12日進入改制前法務部矯正署臺中戒治所接受強制
    戒治處分，嗣因執行成效良好，經本院於91年2月27日以91
    年度毒聲字第644號裁定停止戒治，所餘戒治期間付保護管
    束，於91年5月7日停止戒治釋放出所，由臺灣臺中地方法院
    檢察署檢察官於91年8月22日以91年度戒毒偵字第363號為不
    起訴處分確定；5年內復因施用毒品罪，經本院於93年12月3
    0日以93年度訴字第2365號判處有期徒刑9月、4月，應執行
    有期徒刑11月確定，於94年2月4日入監執行，於94年7月26
    日因縮刑期滿執行完畢等情，此有臺灣高等法院被告前案紀
    錄表1份在卷可稽，則被告於前開強制戒治執行完畢釋放後
    ，5年內已再犯施用毒品犯行，本件施用毒品之犯行，自應
    予依法追訴。本件事證已臻明確，被告犯行，洵堪認定。
二、按海洛因係屬毒品危害防制條例所定之第一級毒品，不得非
    法施用。被告前開二次施用第一級毒品海洛因之犯行，均係
    犯毒品危害防制條例第10條第1項之施用第一級毒品罪。被
    告二次為供施用而持有第一級毒品之低度行為，均應為施用
    第一級毒品之高度行為所吸收，均不另論處。被告所犯二次
    施用第一級毒品之犯行，其犯意各別，行為互殊，法益亦異
    ，應予分論併罰。查：被告前因施用毒品罪，經本院於96年
    3月15日以95年度訴字第3488號判處有期徒刑11月、5月，應
    執行有期徒刑1年2月，經臺灣高等法院臺中分院於96年6月2
    1日以96年度上訴字第1279號判決駁回上訴確定；前開有期
    徒刑11月、5月部分，經臺灣高等法院臺中分院於97年2月20
    日以97年度聲減字第57號裁定分別予以減刑後合併定其應執
    行有期徒刑7月確定，於97年5月16日入監執行，甫於97年12
    月15日因縮短刑期執行完畢等情，有臺灣高等法院被告前案
    紀錄表在卷可稽，被告前受有期徒刑之執行完畢後，5年以
    內故意再犯有期徒刑以上之前開二罪，均為累犯，應依刑法
    第47條第1項之規定，分別加重其刑。爰審酌被告前因施用
    毒品之犯行，經歷觀察勒戒、強制戒治及判處徒刑之機會，
    仍無法徹底戒除施用毒品之惡習，猶故態復萌，再次施用毒
    品，無視於毒品對於自身健康之嚴重傷害及國家對於杜絕毒
    品犯罪之禁令，惟因施用毒品本身係屬自戕行為，對於社會
    所產生之潛在危害性尚屬輕微，且被告犯罪後業經坦承犯行
    ，犯後態度尚稱良好，以及檢察官具體求處有期徒刑8月、8
    月，合併定其應執行有期徒刑1年2月之刑度等一切情狀，分
    別量處如主文所示之刑，並合併定其應執行之刑，以示懲儆
    。
三、扣案之海洛因1小包（驗餘淨重0.1288公克），係屬毒品危
    害防制條例第2條第2項第1款所規範之第一級毒品，不問屬
    於被告與否，爰依毒品危害防制條例第18條第1項前段之規
    定，併予諭知沒收銷燬之；又扣案之注射針筒1支，係被告
    所有供施用第一級毒品海洛因所用之物，業據被告供述屬實
    ，爰依刑法第38條第1項第2款之規定，併予諭知沒收。至於
    扣案之門號0000000000號行動電話1支，雖係被告所有之物
    ，然與本案並無任何證據關連性，自無從併予諭知沒收，附
    此敘明。
據上論斷，應依刑事訴訟法第273條之1第1項、第299條第1項前
段，毒品危害防制條例第10條第1項、第18條第1項前段，刑法第
11條、第47條第1項、第51條第5款、第38條第1項第2款，判決如
主文。
中    華    民    國   100    年    3     月    9     日
                  刑事第七庭    法  官  巫淑芳
以上正本證明與原本無異。
如不服本判決應於收受判決後10日內向本院提出上訴書狀，並應
敘述具體理由；其未敘述上訴理由者，應於上訴期間屆滿後20日
內向本院補提理由書（均須按他造當事人之人數附繕本）「切勿
逕送上級法院」。
                                書記官  莊金屏
中    華    民    國   100    年    3     月    9     日
附錄論罪科刑法條：
毒品危害防制條例第10條：
施用第一級毒品者，處6月以上5年以下有期徒刑。
施用第二級毒品者，處3年以下有期徒刑。